臺灣臺南地方法院刑事判決　　　　　　　　　　　　　九十三年度訴字第八三號
　　公　訴　人　臺灣臺南地方法院檢察署檢察官
　　被　　　告　丁○○
　　選任辯護人　蔡清河律師
右列被告因殺人未遂等案件，經檢察官提起公訴（九十三年度偵字第六０一三號），
本院判決如左：
    主  文
丁○○未經許可，寄藏手槍，處有期徒刑陸年貳月，併科罰金新台幣伍拾萬元，罰金
如易服勞役，以罰金總額與六個月之日數比例折算。扣案之美國ＢＥＲＥＴＴＡ廠二
一Ａ型制式半自動手槍（槍枝管制編號0000000000，含彈匣壹個）壹支沒
收；又殺人未遂，處有期徒刑陸年陸月，扣案之美國ＢＥＲＥＴＴＡ廠二一Ａ型制式
半自動手槍（槍枝管制編號0000000000，含彈匣壹個）壹支沒收，應執行
有期徒刑拾貳年，併科罰金新台幣伍拾萬元，罰金如易服勞役，以罰金總額與六個月
之日數比例折算。扣案之美國ＢＥＲＥＴＴＡ廠二一Ａ型制式半自動手槍（槍枝管制
編號0000000000，含彈匣壹個）壹支沒收。
    事  實
一、丁○○前於民國八十七年間，因違反槍砲彈藥刀械管制條例案件，經臺灣高等法
    院臺南分院以八十九年度上更一字第五四四號判處有期徒刑五年二月，罰金新台
    幣八萬元，並經最高法院於九十年三月八日駁回上訴確定。嗣於九十年十月四日
    入監服刑，並於九十三年四月九日假釋出獄，應於同年十月三十一日期滿。丁○○明知槍砲彈藥刀械非經主管機關許可，不得寄藏、持有，竟仍於九十年五月間
    ，在台南市○○路「我孫子咖啡店」內收受綽號「庫吉」之林枝中（已於九十年
    六月五日死亡）所交付具有殺傷力之美國ＢＥＲＥＴＴＡ廠二一Ａ型制式半自動
    手槍一支（槍枝管制編號0000000000，含彈匣一個）、子彈五顆（起
    訴意旨誤載為六顆），並未經許可而為林枝中寄藏上述槍、彈，且將之藏放在其
    位於台南市○○區○○街二段八○○巷九弄十八號住處櫥櫃內。丁○○於九十三
    年五月十六日凌晨，攜帶上開槍、彈至台南市○○區○○路二段六七一號「都江
    堰ＫＴＶ」二○八號包廂內與友人乙○○、黃建財等人飲酒作樂，並招請藝名『
    小白』之服務小姐陳俐如共同飲酒作樂。席間陳俐如友人陳愷芸撥打行動電話欲
    邀陳俐如外出遊玩，引起乙○○、丁○○等人不滿，彼此遂在電話中發生爭吵，
    乙○○乃告知陳愷芸彼等均在都江堰ＫＴＶ二○八號包廂內，並稱陳愷芸等人可
    至該包廂內與彼等談判。陳愷芸乃以行動電話聯絡友人甲○○、黃昱銘等人至「
    都江堰ＫＴＶ」會合，欲與乙○○、丁○○等人談判。嗣於同日上午七時二十五
    分許，陳愷芸、甲○○、黃昱銘三人抵達「都江堰ＫＴＶ」後，即以行動電話聯
    絡乙○○、丁○○，並告知其等已至「都江堰ＫＴＶ」。乙○○、丁○○遂步出
    ＫＴＶ。甲○○見狀，即上前與乙○○、丁○○交談，雙方一言不和，丁○○即
    取出所攜帶之前揭槍彈，甲○○見情勢有異，旋即上前欲搶奪手槍。丁○○明知
    其與李彥章距離甚近，其開槍極易擊中李彥章，且制式槍彈威力強大，一旦擊中
    李彥章，極可能造成其發生死亡之結果，然其仍基於殺人之間接故意，開槍擊發
    ，致所擊發之五顆子彈，分別擊中甲○○右手掌心、左、右胸部及左、右大腿（
    貫穿右側睪丸）等五處，且致甲○○受有胸部槍傷併雙側氣血胸、腹腔內出血、
    雙側陰囊貫穿性外傷、及陰囊血腫塊等傷害。幸經陳愷芸、黃昱銘立即將甲○○
    送財團法人長庚紀念醫院嘉義分院（以下簡稱長庚醫院）急救，始倖免於難。丁○○則搭計程車離去，並將前揭手槍棄置於台南市○○區○○街一段「萬善祠」
    沙發下，並於九十三年五月二十一日以電話告知臺南市警察局第三分局刑事組小
    隊長陳育麟前揭手槍棄置地點。嗣經警於九十三年五月十六日據報至現場後，扣
    得已擊發之彈殼五顆、彈頭四顆（另一顆擊中甲○○後，留其體內），並於同年
    五月二十一日至被告所述前揭地點扣得前揭手槍（含彈匣一個）一支。並循線於
    九十三年六月三日零時二十五分許，在高雄縣鳳山市○○路二三五號停車場前逕
    行拘提丁○○到案。
二、案經台南市警察局第四分局報告臺灣臺南地方法院檢察署檢察官偵查起訴。
    理  由
一、訊據被告丁○○於偵審中固均坦承為林枝中寄藏槍、彈，及於前揭時地槍擊被害
    人甲○○等情，惟矢口否認涉有殺人未遂犯行，辯稱：當日曾先對空鳴槍示警，
    但被害人仍上前搶槍，其於拉扯間不慎誤扣扳機擊發子彈，並非心存殺人之意云
    云。辯護意旨則辯稱：被告於九十三年五月二十一日自行以電話告知臺南市警察
    局第三分局刑事組小隊長有關本案槍枝之藏放地點，應有刑法自首及槍砲彈藥刀
    械管制條例第十八條減刑規定之適用云云。
二、經查：
（一）被告於九十年五月間，在台南市○○路「我孫子咖啡店」內收受案外人林枝中
      所交付具有殺傷力之美國ＢＥＲＥＴＴＡ廠二一Ａ型制式半自動手槍一支（槍
      枝管制編號0000000000，含彈匣一個）、子彈五顆等情，業據被告
      於偵審中自承不諱，並有前開手槍一支、已擊發之彈頭四顆、彈殼五顆扣案可
      稽，被告此部份自白與事實相符，應堪採信。又前開手槍一支係美國ＢＥＲＥ
      ＴＴＡ廠二一Ａ型口徑○‧二五吋（六‧三五ｍｍ）之制式半自動手槍，槍管
      內具六條右旋來復線，機械性能良好，認具殺傷力等情，業據內政部警政署刑
      事警察局以性能檢驗法、試射法、電解腐蝕法鑑定屬實，有該局九十三年七月
      二十一日刑鑑字第○九三○一○九五九二號槍彈鑑定書一份在卷可稽；又被告
      持有之五發子彈於案發當日業已擊發，並均擊中被害人右手掌心、左、右胸部
      及左、右大腿（貫穿右側睪丸）等五處，致其受有雙側氣血胸、腹腔內出血、
      雙側陰囊貫穿性外傷、及陰囊血腫塊等傷害一節，業據被告陳稱在卷，核與被
      害人甲○○於警訊時所述相符，並經長庚醫院分於九十三年十月四日、九十三
      年十月十二日函覆檢送本院之被害人病歷資料一份在卷可參。此外另有前揭手
      槍一支、已擊發之彈頭四顆、彈殼五顆扣案可參，足見被告持有之前揭五顆子
      彈，亦均具有殺傷力，從而，被告為林枝中寄藏，並續為持有具殺傷力之手槍
      、子彈部分事實，應堪認定。
（二）被告於警訊時供稱：綽號「庫吉」之林枝中將槍彈交予其寄藏時，該槍內有一
      個彈匣，內有五發子彈，子彈均已裝填在彈匣內等語（參見警卷第十七頁），
      此與警方至槍擊現場查扣之已擊發之五發彈殼、四枚已擊發之彈頭（另一枚彈
      頭擊中被害人後，留置於被害人體內）相符，堪認被告當日持有手槍內，原僅
      裝置五顆子彈。又被害人身上受有五處槍傷等情，亦如前述，而被告於本院審
      理時復供稱：當日手槍內之子彈均已擊發等語（參見本院九十三年十月十九日
      審判筆錄），堪認被告當日持有手槍內，所裝置之五顆子彈業於案發當日已全
      數擊發，且均擊中被害人身體。是倘被告於偵審中辯稱：案發當日開槍擊中被
      害人之前，曾對空鳴槍示警云云屬實，則被告所持子彈之數目應為對空鳴槍一
      槍與擊中被害人之五槍合計共為六發子彈，然此與前述卷證所示被告持有之子
      彈數目顯有出入，足見被告此部份所辯顯與事實不符，委無足採。另證人乙○○於警訊及本院審理時，雖均證稱：被告開槍擊中被害人之前，曾先行舉槍朝
      天鳴槍示警；並稱伊在旁亦受到驚嚇，致蹲坐在地云云（參見前開審判筆錄）
      ，惟證人乙○○經本院詢以如何知悉被告曾對空鳴槍時，證稱：當日並未看到
      被告如何對空鳴槍示警，而是聽聞槍聲後，轉頭看見被告右手持槍高舉，依被
      告之姿勢，伊判斷應係對空鳴槍等語（均參見前開審判筆錄）。依此，證人乙○○並未親身見聞被告對空鳴槍之舉，僅係依被告開槍後之姿勢逕為自行判斷
      ，是其此部份證言是否與事實相符，即非無疑。況依證人乙○○前開所證，被
      告對空鳴槍後，形成高舉持槍之右手之姿勢，此姿勢極為醒目，衡諸常情，親
      在現場，且係被告鳴槍示警對象之被害人及證人陳愷芸、黃昱銘當無均未發現
      此事之理。然被害人於本院審理時以證人身分結證稱：並無印象被告是否曾對
      空鳴槍等語（參見前開審判筆錄），而證人陳愷芸、黃昱銘於警訊中均證稱：
      被告開槍之際，係對被害人身上開槍等語（參見警卷第三十頁、偵卷第二十三
      頁）。倘被告槍擊甲○○前曾對空鳴槍，依證人乙○○所述之被告上開持槍姿
      勢，被害人甲○○、證人陳愷芸、黃昱銘等人，竟均未發現被告曾對空鳴槍，
      顯與常情有違。綜此，被告辯稱及證人乙○○證稱：被告當日曾先行對空鳴槍
      云云，分屬事後卸責及迴護被告之詞，均無可採。
（三）按行為人對於構成犯罪之事實，預見其發生而其發生並不違背其本意者，以故
      意論，刑法第十三條第二項定有明文，此即學理上所稱之間接故意。另按制式
      槍、彈威力強大，一旦擊中人體，極易造成人命之喪失，此乃眾所周知之事，
      被告於本院審理時，亦供稱知悉子彈擊中人體，可能造成被害人死亡之結果等
      語（參見前開審判筆錄）。而被害人於本院審理時以證人身分結證稱：被告開
      槍之際，其與被告距離約僅一公尺等語；被告於本院審理時亦供稱：其開槍時
      ，適與被害人在拉扯之中等語（參見前開審判筆錄），是依被害人及被告前開
      所供，被告開槍之際，其與被害人間之距離極近，被告於開槍之際，當知其開
      槍之舉，極易使被害人遭致子彈射中。又被害人遭被告槍擊之部位分為左、右
      胸部、及左、右大腿與右手掌心等處，已如前述。而胸部內含心臟、肺臟等人
      體重要器官，一旦受創，極易造成致命之危險，參以被害人遭槍擊，經送醫急
      救當日，長庚醫院即行發出病危通知單予被害人家屬，告知被害人之病情已至
      臨危狀況（參見長庚醫院於九十三年十月十二日檢送本院之被害人病歷資料）
      ，足見被害人當日遭被告槍擊後，其生命確有危險。從而，綜觀被告明知所持
      槍彈具有強大殺傷力，竟仍於近距離之情形下，對被害人連開五槍，且槍擊部
      位已含左、右胸部之致命部位，並致被害人就醫之際，生命垂危等諸多情狀綜
      合以觀，堪認被告於開槍之際，確存明知其開槍之舉可致令被害人死亡，惟此
      亦不違背其本意之間接故意。被告於偵審中雖另辯稱：係因被害人上前欲搶槍
      ，伊因緊張，而於拉扯中，不慎擊發子彈，並非有意開槍云云。然扣案手槍為
      半自動手槍，已如前述，是依半自動手槍之功能而言，需連續多次扣扳機始能
      擊發子彈，無法僅扣住扳機不放，即將子彈全數射出，故倘被告因與被害人拉
      扯槍枝，且情緒緊張誤扣扳機不放，衡情應擊發一顆子彈後，剩餘子彈無從續
      行擊發。此與本案被告將扣案手槍內之五顆子彈全數擊發之情狀顯有不同。足
      認被告係有意識之連續扣扳機，擊發子彈，並非因緊張誤扣扳機。況被害人當
      日上前與被告爭執之際，並無持用任何工具等情，業據被害人於本院審理時結
      證屬實，並經證人乙○○證述明確（均參見本院九十三年十月十九日審判筆錄
      ），是被告本無因恐懼被害人舉止而持槍抵擋之必要，然被告竟仍取出槍彈，
      且進而擊發，足認其本存開槍之意，縱擊中被害人而致其死亡，亦不違其本意
      。綜上所述，被告辯稱：係與被害人拉扯之際，不慎擊發子彈，並無殺人之故
      意云云，與事實不符，尚無可採。
（四）按對於未發覺之罪自首而受裁判者，減輕其刑。刑法第六十二條前段定有明文
      。而此所示「未發覺之罪」，係以具有偵查職務之公務員尚未得悉何人為犯罪
      嫌疑人者為限。如具有偵查職務之公務員業已得悉何人為犯罪嫌疑人，即無自
      首規定適用之餘地。查證人即參與本案偵查之承辦警員陳秀森、蔡啟清於本院
      審理時到庭結證均稱：其等於案發當日即九十三年五月十六日製作證人陳愷芸
      、黃昱銘之警訊筆錄時，即已知悉被告為本案犯罪嫌疑人，並曾提出被告之照
      片以供證人陳愷芸、黃昱銘指認以確認被告為本案犯罪嫌疑人等語（參見本院
      前揭審判筆錄），並有證人陳愷芸、黃昱銘警訊筆錄各一份在卷可稽。從而負
      責偵查本案之警員，於案發當日業已知悉被告為犯罪嫌疑人。被告雖於案發後
      五日即同年月二十一日以電話告知向臺南市警察局第三分局刑事組小隊長陳育
      麟其為本案犯罪嫌疑人，惟此已在負責偵查職務公務員知悉其為犯罪嫌疑人之
      後，自與刑法第六十二條之自首規定有間，辯護意旨以被告前揭告知警員之舉
      ，有刑法自首減刑規定之適用云云，尚無可採。
（五）按槍砲彈藥刀械管制條例第十八條第一項係規定自首之情形，並依其是否已將
      槍械、彈藥移轉他人持有，而分別規定：未經移轉持有者，應報繳其持有之全
      部槍械、彈藥；已移轉持有者，應據實供述全部槍械、彈藥之來源或去向，並
      因而查獲，始能減免其刑。第四項係規定自白之情形，必須於偵查或審判中自
      白，並供述全部槍械、彈藥之來源及去向，因而查獲或因而防止重大危害治安
      事件之發生者，始能減免其刑。第四項既謂「並」供述全部槍砲、彈藥、刀械
      之來源「及」「去向」，自係指已將槍械、彈藥移轉與他人持有之情形而言，
      不包括仍為自己持有之情形在內，此觀同條第一項後段係指已移轉他人持有之
      情形始有「去向」可明。又同條第四項之立法本意，自指如據第七條至第十二
      條犯罪者之自白，進而查獲該槍砲、彈藥、刀械之來源供給者及所持有之槍砲
      、彈藥、刀械去向，或因而防止該重大危害治安事件之發生時，既能及早破獲
      相關之犯罪集團，並免該槍、彈及刀械續遭持為犯罪所用，足以消彌犯罪於未
      然，自有減輕或免除其刑，以鼓勵自新之必要。故如犯第七條至第十二條之罪
      後，雖於偵查或審判中自白，惟並未因而查獲該槍砲、彈藥刀械之來源，自與
      本規定應予減輕或免除其刑之要件不合。最高法院著有九十一年度台上字第二
      九六九號、九十年度台上字第三五六一號判決可資參照。查被告雖於九十三年
      五月二十一日以電話告知臺南市警察局第三分局刑事組小隊長陳育麟其藏放本
      案手槍之地點，惟該手槍原仍在其持有之下，並未移轉予他人持有，自與槍砲
      彈藥刀械管制條例第十八條第四項之規定有間。又被告雖於警訊中供出其所持
      槍彈係綽號「庫吉」之林枝中所交付寄藏，惟林枝中業已於九十年六月五日死
      亡等情，業據被告於警訊中自承在卷，是偵查機關無從依據被告所供查獲或因
      而防止重大危害治安事件之發生，是被告此部份所供，亦無前揭槍砲彈藥刀械
      管制條例第十八條第四項規定之適用。辯護意旨此部份所辯，容有未洽。
（六）綜上所述，被告未經許可寄藏手槍、子彈及殺人未遂等犯行均臻明確，堪以認
      定，應依法論科。
二、核被告所為係犯槍砲彈藥刀械管制條例第七條第四項之未經許可寄藏手槍罪、同
    法第十二條第四項之未經許可寄藏具有殺傷力子彈罪、刑法第二百七十一條第二
    項、第一項之殺人未遂罪。另按槍砲彈藥刀械管制條例第七條第四項，第十一條
    第二項係將「持有」與「寄藏」為分別之處罰規定，則單純之「持有」，固不包
    括「寄藏」，但「寄藏」之受人委託代為保管，其保管之本身所為之「持有」，
    既係「寄藏」之當然結果，法律上自宜僅就「寄藏」行為為包括之評價，不應另
    就「持有」予以論罪，最高法院七十四年台上字第三四００號著有判例可資參照
    。又被告以一寄藏行為，同時寄藏手槍、子彈，應依刑法第五十五條前段想像競
    合犯之規定，從一重之未經許可寄藏手槍罪處斷。又按意圖犯罪而無故持有手槍
    及子彈，固可認係意圖供犯罪而持有，其持有槍、彈與犯特定之罪之間，有方法
    結果之牽連關係，應依刑法第五十五條之規定，應從一重之罪處斷，但如持有之
    初，並無犯特定之罪之意圖，而係於無故持有行為繼續中，因某種原因之介入，
    始持以犯罪，其為犯特定之罪而持有之行為，乃原單純持有繼續犯之一部份，不
    容割裂而另論以一意圖供犯罪而持有罪，更不得因其事後持以犯罪，而追溯至其
    原單純持有部分，合併論以一個意圖供犯罪之用而持有罪，故其持有手槍與嗣後
    所犯特定犯罪之間，並無牽連關係，應分論併罰（最高法院九十一年度臺上字第
    五四八四號、九十年度臺上字第七四九八號判決意旨參照），查被告係於九十三
    年五月間某日，自林枝中處收受前揭手槍及子彈，而未經許可，無故寄藏，迄九
    十三年五月十六日另為本件殺人未遂犯行，自係另行起意，故被告所犯前開殺人
    及未經許可寄藏槍、彈罪行，犯意各別，構成要件互異，應分論併罰。又被告已
    著手於殺人行為之實施，惟尚未發生被害人死亡之結果，為未遂犯，應依刑法第
    二十六條前段規定，減輕其刑。爰審酌被告犯罪動機、手段、前曾因槍砲彈藥刀
    械管制條例案件，經判處刑責，竟於前案判決確定，執行前，再次為他人寄藏槍
    彈，足見其惡性非輕，且甚而於假釋期間，持槍射擊被害人，造成被害人身體嚴
    重受創，幾已喪命之嚴重結果，影響社會治安亦鉅、犯罪後坦承寄藏槍彈部分犯
    行，惟否認殺人未遂部分犯行之態度、已與被害人和解，有和解書一份在卷可參
    等一切情狀，量處如主文所示之刑，並就罰金部分諭知易服勞役之折算標準及定
    應執行之刑。另扣案之美國ＢＥＲＥＴＴＡ廠二一Ａ型制式半自動手槍一支（槍
    枝管制編號0000000000，含彈匣一個）屬違禁物，且為被告犯殺人未
    遂罪所用之物，應依刑法第三十八條第一項第一款規定宣告沒收。另被告所持子
    彈均已擊發，不具有殺傷力，均已非屬違禁物，爰不另為沒收之諭知，併予敘明
    。
三、另被告行為後，槍砲彈藥刀械管制條例第十九條有關犯同條例第七條之罪宣告強
    制工作之規定，業經立法院三讀通過刪除，並經總統於九十年十一月十四日公布
    ，於九十年十一月十六日生效，故本案依法自不得宣告強制工作，併予敘明。
據上論斷，應依刑事訴訟法第二百九十九條第一項前段，槍砲彈藥刀械管制條例第七
條第四項、第十二條第四項，刑法第十一條前段、第二百七十一條第二項、第一項、
第五十五條、第二十六條前段、第五十一條第五款、第四十二條第三項，判決如主文
。
本案經檢察官丙○○到庭執行職務
中      華      民      國    九十三    年   十一     月      二      日
                                  臺灣臺南地方法院刑事第九庭
                                              法  官  蘇清水
                                              法  官  林欣玲
                                              法  官  卓穎毓
右正本證明與原本無異。
如不服本判決，應於判決送達後十日內向本院提出上訴狀( 應附繕本 )。
                                              書記官  秦建華
中      華      民      國    九十三    年     十一     月      二      日
附錄法條：
槍砲彈藥刀械管制條例第七條
未經許可，製造、販賣或運輸火砲、肩射武器、機關槍、衝鋒槍、卡柄槍、自動步槍
、普通步槍、馬槍、手槍或各類砲彈、炸彈、爆裂物者，處死刑、無期徒刑或七年以
上有期徒刑；處徒刑者，併科新台幣三千萬元以下罰金。
未經許可，轉讓、出租或出借前項所列槍砲、彈藥者，處無期徒刑或五年以上有期徒
刑，併科新台幣一千萬元以下罰金。
意圖供自己或他人犯罪之用，而犯前二項之罪者，處死刑或無期徒刑；處徒刑者，併
科新台幣五千萬元以下罰金。
未經許可，持有、寄藏或意圖販賣而陳列第一項所列槍砲、彈藥者，處五年以上有期
徒刑，併科新台幣一千萬元以下罰金。
第一項至第三項之未遂犯罰之。
中華民國刑法第二百七十一條
殺人者，處死刑、無期徒刑或十年以上有期徒刑。
前項之未遂犯罰之。
預備犯第一項之罪者，處二年以下有期徒刑。
